最高法院刑事判決　　　　　　　九十六年度台上字第七九一號
上　訴　人　甲○○
選任辯護人　翁祖立律師
上列上訴人因違反毒品危害防制條例案件，不服台灣高等法院中
華民國九十五年十二月五日第二審判決（九十五年度上訴字第二
八０三號，起訴案號：台灣基隆地方法院檢察署九十四年度偵字
第三三八九號），提起上訴，本院判決如下：
    主  文
原判決撤銷，發回台灣高等法院。
    理  由
本件原判決認定上訴人甲○○前曾因違反毒品危害防制條例案件
，先後經法院判處有期徒刑六月及七月確定，接續執行，於民國
九十一年十二月八日執行完畢。猶不思悔改，明知安非他命係毒
品危害防制條例所管制之第二級毒品，不得非法販賣，竟意圖營
利，基於概括犯意，先販入不詳數量之安非他命後，利用其使用
之0000000000號行動電話作為聯絡工具。九十四年八
月二十一日上午，陳一成於台北縣瑞芳鎮○○路六十七巷二號其
住處，以不明號碼之手機撥打上訴人持用之上開行動電話，向上
訴人購買安非他命一包，新台幣（下同）五百元，然因陳一成前
積欠上訴人一千元未還，雙方約定先清償舊欠，購買安非他命之
價款，則暫先賒帳。上訴人即於同日上午八、九時許，將安非他
命一包送至陳一成上開住處外面，陳一成當場僅先償還前積欠之
一千元。陳一成取得購買之安非他命一包（重量不明）後，即返
回其住處，與友人簡明福朋分施用。嗣簡明福欲再向上訴人購買
安非他命繼續施用，遂於同日下午二時二十六分許，以其持用之
0000000000號行動電話，撥打上訴人上開電話，向上
訴人表示擬購買五百元安非他命一包，上訴人復承前意圖營利販
賣安非他命之概括犯意，先經由不詳管道販入不詳數量之安非他
命後，於同日下午二時四十分許，至約定之基隆市○○路二十四
之一號與簡明福見面，改以七百元之價格將安非他命一包售予簡
明福，簡明福同意後交付千元紙鈔一張與上訴人，並自上訴人處
找回一百元紙鈔三張及取得所購買之安非他命一包。適執行勤務
之基隆市警察局第一分局警員施建良、吳仁裕路過，察覺其二人
形跡可疑，因而上前盤查，而當場自簡明福手中查獲上開三百元
紙鈔及安非他命一包（毛重０．九公克，驗餘毛重０．八公克）
，另自上訴人身上查獲簡明福交付之千元現金、0000000
000號行動電話一支（含晶片卡），及非其所有之電子秤一個
，而循線查獲等情。因而撤銷第一審所為科刑之判決，改判仍依
有利於上訴人之行為時法之規定，論處上訴人連續販賣第二級毒
品罪刑（累犯）。固非無見。
惟查：（一）、當事人聲請調查之證據，茍與待證事實有重要關
係，在客觀上有其調查之必要者，事實審即應依法詳加調查，倘
未予調查，即屬應於審判期日調查之證據未予調查之違背法令。
原判決援引證人即向上訴人購買安非他命之簡明福於警詢、偵查
及其被訴施用安非他命之另案審理中所為供證，資為認定上訴人
販賣安非他命予簡明福之論據，固於理由中敘明簡明福上開供證
，皆屬被告以外之人於審判外之陳述，然上訴人及其辯護人對該
警詢及偵查中證言之證據能力，並不爭執，亦未聲明異議，原審
經斟酌該證言作成時之情況，認為適當而得作為本案之證據，另
簡明福於上開施用安非他命另案中之供述，係於審判外向法官所
為之陳述，依法亦得為證據等情。然該簡明福於審判外向法官所
為之供述，縱符合傳聞法則之例外而有證據能力，且上訴人及其
辯護人於第一審雖曾表示對上開審判外及本案警詢、偵查中供述
之證據能力不爭執，但上訴人及其辯護人於第一審及原審均屢次
請求傳訊簡明福到庭俾當面質問，迄原審最後一次審理時，法官
詢問有無其他證據聲請調查，上訴人仍為相同之請求（第一審卷
第二十三、三十八頁、原審卷第三十二、六十八頁），第一審原
亦認有傳訊調查之必要，曾經傳喚簡明福，乃該證人未遵期到庭
，原審竟未再行傳喚其到庭予上訴人有行使反對詰問權之機會，
遽行判決，所踐行之訴訟程序，有礙上訴人訴訟上防禦權之行使
，已非適法，復未於判決內說明不予調查之理由，自有證據調查
職責未盡與判決理由不備之違法。（二）、依刑事訴訟法第一百
八十六條之規定，證人除有不得令其具結之情形外，應命具結，
因之未依法具結之證言，在程序上欠缺法定條件，難認為合法之
證據資料，故同法第一百五十八條之三規定證人依法應具結而未
具結者，其證言即無證據能力，不得作為證據，此乃為擔保證人
據實陳述，以確保司法權作用之正確性而設，故不論證言有利或
不利於被告，均非所問；核與證據傳聞法則固亦屬確保陳述正確
性之規定，但旨在保障被告之反對詰問權及符合直接審理與言詞
審理主義之情形不同。是被告以外之人於審判外向法官所為供述
，茍未依法具結，既無證據能力，要無同法第一百五十九條之一
第一項傳聞法則例外規定之適用。本件證人簡明福於其施用安非
他命另案審理中，基於被告身分向法官所為供述，其中關於向上
訴人購買安非他命部分，對上訴人而言，係屬被告以外之人之陳
述，本質上屬於證言，然簡明福為該供證時，並未具結，依上開
具結之規定，即不得作為認定上訴人販賣安非他命之證據，原判
決卻依上開傳聞法則之例外規定，併引為認定上訴人販賣安非他
命犯罪判決之基礎，亦有判決不適用法則之違誤。上訴人執以指
摘原判決不當，即有理由，應認原判決有發回更審之原因。原判
決不另為無罪諭知部分，基於審判不可分原則，亦併予發回。
據上論結，應依刑事訴訟法第三百九十七條、第四百零一條，判
決如主文。
中　　華　　民　　國　  九十六　  年　 二　 月   八   日
                      最高法院刑事第七庭
                          審判長法官  張　淳　淙
                                法官  劉　介　民
                                法官  張　春　福
                                法官  洪　昌　宏
                                法官  蔡　彩　貞
      本件正本證明與原本無異
                                      書  記  官
中　　華　　民　　國　九十六　年　　二　　月   十四   日
                                                H
